【裁判字號】    97,重訴,159
【裁判日期】    980227
【裁判案由】    給付承攬報酬
【裁判全文】
臺灣士林地方法院民事判決             97年度重訴字第159號
原      告  鴻霖航空貨運代理股份有限公司
法定代理人  甲○○
訴訟代理人  丙○○
被      告  鼎大科技股份有限公司
法定代理人  乙○○
訴訟代理人  丁○○
上列當事人間給付承攬報酬事件，本院於民國98年1 月21日言詞
辯論終結，判決如下：
    主  文
被告應給付原告新臺幣佰肆拾萬伍仟陸佰肆拾伍元，及自民國
九十六年十二月十一日起至清償日止，按週年利率百分之五計算
之利息。
原告其餘之訴駁回。
訴訟費用新臺幣玖萬玖仟伍佰貳拾壹元，依職權命由被告負擔三
分之一即新臺幣萬仟壹佰柒拾肆元，其餘三分之二即新臺幣
陸萬陸仟佰肆拾柒元由原告負擔。
本判決原告勝訴部分，於原告以新臺幣壹佰壹拾伍萬元為被告供
擔保後，得假執行。
原告其餘假執行之聲請駁回。
    事  實  及  理  由
一、原告起訴主張：
    被告前委託原告以空運方式，由香港承攬運送其貨物至歐洲
    及美國，兩造約定，費用由被告透過其香港關係企業Cyber
    Express Technology LTD. （理貨代理人，即香港維通科有
    限公司，下稱維通公司）代理被告支付。詎被告自民國95年
    5 月份起，因財務問題無法準時付款，經原告多次催促，被
    告遂於95年7 月21日出具付款承諾書（下稱系爭付款承諾書
    ），承諾以分期方式清償，惟僅付款至同年9 月，即未再付
    款，尚欠原告新臺幣（以下未標示幣別者，均同）982 萬1,
    613 元（港幣233 萬7,922.64元，按匯率4.201 計算，運費
    明細如附表所示）。爰依兩造間之承攬運送契約、系爭付款
    承諾書，聲明請求判決：被告應給付原告982 萬1,613 元，
    及自支付命令送達翌日起至清償日止，按週年利率5%計算之
    利息；並陳明願供擔保，請准宣告假執行。
二、被告則辯稱：被告於94年3 月31日，與維通公司簽訂委託代
    辦協議書，約定由維通公司將被告之CD-ROM、DVD-ROM 與週
    邊設備及零組件，轉由第三地經香港運往大陸地區，或由大
    陸地區經香港運往第三地，維通公司則轉由原告辦理貨物運
    送相關事宜。然被告除責成維通公司必須完成貨物運送外，
    其餘一切事務均由維通公司處理，故維通公司就運送事宜係
    與何人接洽、由何人執行，被告均未曾聞問，亦從未與原告
    簽訂任何運送或承攬運送契約，被告僅與維通公司有契約關
    係，且維通公司完成貨物運送後，被告業於95年間，陸續將
    原告於本案請求之982 萬1,613 元給付予維通公司，基於債
    之相對性，原告應向其契約相對人即維通公司請求給付。系
    爭付款承諾書、印章並非被告所有，亦無法辨識係何人所簽
    署，自無法認定係被告所出具；本件請求權應適用2 年短期
    時效，因原告於96年11月27日始聲請支付命令，故94年11月
    27日以前之承攬報酬請求權（共計641 萬5,968 元），已罹
    於消滅時效；對原告得請求以新臺幣給付並不爭執等語。並
    聲明請求判決：原告之訴駁回。
三、本件經兩造整理並協議之爭點為（本院卷第184頁）
  (一)本件承攬運送契約之締約當事人為何人？
  (二)原告是否得依系爭付款承諾書，請求被告給付？
  (三)原告之請求是否罹於消滅時效？
四、茲分述如下：
  (一)本件承攬運送之締約當事人應為兩造。
    1.按稱承攬運送者，謂以自己之名義，為他人之計算，使運
      送人運送物品而受報酬為營業之人；承攬運送人，除契約
      另有訂定外，得自行運送物品，如自行運送，其權利義務
      ，與運送人同；就運送全部約定價額，或承攬運送人填發
      提單於委託人者，視為承攬人自己運送，不得另行請求報
      酬。民法第660 條、第663 條、第664 條分別定有明文。
      經查，原告（即Morrison Express CO.LTD.）承攬運送並
      簽發提單，且以Cyberhome Entertainment Co.LTD. （即
      被告）為託運人，地址亦載明為被告位於北投之地址，同
      時註明「FREIGHT PREPAID 」（運費先付），有提單23紙
      附卷可稽（本院卷第10頁至第32頁）。如被告並非託運人
      ，原告自無從知悉、亦無可能將被告公司名稱、地址填載
      於提單上，被告否認其為承攬運送契約之當事人或運費之
      付款義務人，已非有據。
    2.被告雖提出伊與維通公司簽署之「委託代辦協議書」（下
      稱系爭代辦協議書），抗辯與原告訂立承攬運送契約者為
      維通公司而非被告云云，惟被告與維通公司間縱有訂立系
      爭代辦協議書，然如附表所示之各筆運費所由生之承攬運
      送契約，被告未必轉由維通公司代辦；況依系爭代辦協議
      書第3.1 條關於「香港轉口所產生之相關費用，乙方（即
      維通公司）須負責詢價，並將相關費用資料彙總予甲方（
      即被告）作費用預估」之約定（本院卷第66頁、第67頁）
      ，足認維通公司並非居於託運人之地位，其實際費用之詢
      價、決定，均仍由託運人即被告定奪，此與證人己○○於
      本院97年12月2 日言詞辯論期日到庭結證稱：「維通公司
      只是幫忙被告訂船、訂飛機」、「維通公司只收取服務費
      ，實際上的運費、雜費是被告自己支付」等語（本院卷第
      159 頁），亦相符合。從而，被告抗辯其完全未參與承攬
      運送契約之訂立，並非契約當事人云云，洵無足取。應認
      承攬運送契約係存在於兩造之間。
  (二)原告不得依系爭付款承諾書，請求被告給付。
    被告否認系爭付款承諾書（本院卷第33頁）之真正。經核，
    系爭付款承諾書上所蓋用之印章雖有被告公司名稱，惟其形
    狀、大小、字體，以肉眼觀之即可輕易辨明與被告登記之數
    款印鑑均不相符（本院卷第72頁至第73頁），已難信系爭付
    款承諾書上所蓋用之被告印章確為真正；且系爭付款承諾書
    上之代表人簽章，字跡潦草簡略，無從辨識簽署人為何人，
    及該人是否有權代表被告簽署系爭付款承諾書，亦難認其內
    容可拘束被告。證人己○○雖到庭表示系爭付款承諾書係自
    被告公司傳真而來云云，惟亦自承不知道是何人所傳（本院
    卷第159 頁），尚難遽以其證言，作有利於原告之認定；原
    告另主張系爭付款承諾書係「戊○○」所簽署（本院卷第16
    0 頁），惟戊○○於98年1 月21日到庭結證時則否認之，並
    陳稱不知是否有人簽署系爭付款承諾書並發送予他人之情（
    本院卷第182 頁、第183 頁）；原告復無法舉證證明系爭付
    款承諾書確係經被告有權代表或簽署之人所為，則原告以系
    爭承諾書，作為被告承認付款之依據，並據以請求被告給付
    運費，顯乏依據。
  (三)原告之請求是否罹於消滅時效：
    1.按運送費及運送人所墊款項之請求權，因2 年不行使而消
      滅；消滅時效，自請求權可行使時起算，民法第127 條第
      2 款、第128 條前段分別定有明文。另按民法第128 條所
      謂「請求權可行使時」，係指請求權人行使其請求權，客
      觀上無法律上之障礙而言，要與請求權人主觀上何時知悉
      其可行使無關（最高法院85年度台上字第2340號裁判參照
      ）。又承攬報酬應於工作交付時給付之，無須交付者，應
      於工作完成時給付之；工作係分部交付，而報酬係就各部
      分定之者，應於每部分交付時，給付該部分之報酬，此亦
      為民法第505 條所明定。準此，於承攬運送契約完成時，
      原告即得請求被告給付報酬。而原告係於97年12月28日聲
      請支付命令，從而，在該日回溯2 年之日（即95年12月28
      日）以前之請求（即附表第1 至10項），均已罹於消滅時
      效，原告不得請求被告給付。
    2.原告雖主張：兩造約定之給付期限為運送契約完成後30日
      云云，惟為被告所否認，原告亦未舉證以實其說，自難採
      信；而系爭付款承諾書不能證明為有權代表或代理被告之
      人所為一節，既經認定如上，故亦無從依民法第129 條第
      1 項第2 款規定，認定被告以簽署系爭付款承諾書之方式
      承認債務，而發生中斷時效之效果。附此敘明。
    3.綜上，原告得請求被告給付如附表所示第11項至第24項之
      運費，共計340 萬5,645 元（港幣81萬零674.8 元，乘以
      匯率4.201） ，其餘部分已罹於消滅時效，被告得拒絕給
      付。從而，原告依兩造承攬運送契約，請求被告給付340
      萬5,645 元，及自支付命令送達翌日即96年12月11日起至
      清償日止，按週年利率5%計算之利息，為有理由，應予准
      許；逾此部分之請求，則為無據，應予駁回。
五、原告陳明願供擔保，聲請宣告假執行，經核原告勝訴部分並
    無不合，爰酌定相當擔保金額予以准許。至原告敗訴部分，
    其假執行之聲請即失所附麗，應予駁回。
六、本件訴訟費用為9 萬9,521 元（含第一審裁判費9 萬8,317
    元，證人旅費1,204 元），依職權命由被告負擔三分之一即
    3萬3,174元，其餘三分之二即6萬6,347元由原告負擔 。
七、本件事證已臻明確，兩造其餘主張舉證及攻擊防禦方法，於
    判決結果不生影響，無庸一一論駁，附此敘明。
八、據上論結，原告之訴為一部有理由，一部無理由，依民事訴
    訟法第79條、第87條第1 項、第390條第2項，判決如主文。
中    華    民    國    98    年    2     月    27    日
                  民事第二庭  法  官  王怡雯
以上正本證明與原本無異。
如對本判決上訴，應於判決送達後20日內向本院提出上訴狀。
中    華    民    國    98    年    3     月    2     日
                              書記官  桂大永


司法院資訊處製作；財團法人民間司法改革基金會備份。
